【裁判字號】    91,交聲更,35
【裁判日期】    920130
【裁判案由】    違反道路交通管理處罰條例聲明異議
【裁判全文】
臺灣臺北地方法院交通事件裁定                    九十一年度交聲更字第三五號
    受處分人  甲○○  男  四十.
    即異議人
右列受處分人因違反道路交通管理處罰條例事件，對於交通部公路局臺北區監理所中
華民國九十年四月二十五日所為之處分（原處分案號：北監五字第裁四○–0000
00000號），聲明異議，經本院於九十一年七月十八日以九十年度交聲字第四七
四號裁定駁回受處分人之聲明異議後，受處分人提起抗告，經台灣高等法院於九十一
年八月十三日以九十一年度交抗字第六四四號裁定發回本院更為裁定，本院裁定如左
：
    主      文
原處分撤銷，發回交通部公路局臺北區監理所。
    理      由
一、按按禁止臨時停車線為紅色實線，用以指示禁止臨時停車路段，道路交通標誌標
    線號誌設置規則第一百六十九條第一項、第二項定有明文，而如汽車駕駛人在禁
    止臨時停車處所停車者，處新台幣（以下同）六百元以上一千二百元以下罰鍰，
    前項情形，交通勤務警察或依法令執行交通稽查任務人員，應責令汽車駕駛人將
    車移置適當處所；如汽車駕駛人不予移置或不在車內時，得由該交通勤務警察或
    依法令執行交通稽查任務人員為之，或得於舉發其違規後，使用民間拖吊車拖離
    之，並收取移置費，道路交通管理處罰條例第五十六條第一項第一款、第二項分
    別定有明文。再行為人如係駕駛小型車在劃設紅色實線表示禁止臨時停車路段違
    規停車為警舉發，而在舉發通知單上所載之應到案日期前聽候裁決，經主管機關
    調查後仍認定其有違規停車之行為者，依違反道路交通管理事件統一裁罰基準及
    處理細則第四十四條第一項及違反道路交通管理事件統一裁罰基準表（以下稱基
    準表）之規定，需對該違規停車之行為人處以九百元之罰鍰。又逕行舉發違反道
    路交通管理事件，經汽車所有人依通知單之應到案日期前到案，並告知違規駕駛
    人姓名、身分證統一編號及住址者，處罰機關應即另行通知違規駕駛人到案依法
    處理；逾應到案日期，處罰機關應依道路交通管理處罰條例第八十五條第三項規
    定處罰該汽車所有人，違反道路交通管理事件統一裁罰基準及處理細則第二十四
    條亦定有明文，易言之，如汽車駕駛人駕駛小型車在劃設紅色實線表示禁止臨時
    停車路段違規停車，處罰機關固應對汽車之駕駛人為處罰，惟若駕駛人未在現場
    ，此際舉發機關只能依上開處理細則第二十三條第一項第三款規定對汽車所有人
    為掣單舉發，而如經舉發之汽車所有人在舉發通知單之應到案日期前到案，並告
    知處罰機關該名違規駕駛人姓名、身分證統一編號及住址者，處罰機關應即依前
    開細則第二十四條規定處罰該名違規駕駛人，如汽車所有人未於應到案日期前到
    案或雖於應到案日期前到案，而未告知處罰機關實際之違規駕駛人者，處罰機關
    仍應依道路交通管理處罰條例第八十五條第三項「本條例關於車輛駕駛人之處罰
    ，如應歸責於車輛所有人者，處罰車輛所有人。」規定，對車輛所有人加以處罰
    。再違反道路交通管理處罰條例之行為人，未依規定自動繳納罰鍰或未依規定到
    案聽候裁決，處罰機關固得依前揭處理細則第四十四條第一項之規定及基準表對
    行為人逕行裁決，惟該條項規定乃必以行為人經合法收受違反道路交通管理事件
    通知單，無正當理由未依該違反道路交通管理事件通知單上所載應到案日期為罰
    鍰之繳納或到案聽候裁決時，方有適用，易言之，如於訴訟上無從證明行為人已
    合法收受舉發通知單之送達，即難認行為人係故意不在應到案日期前到案。
二、本件受處分人即異議人甲○○所有之車牌號碼ＧＺ–三五五五號自用小客車，於
    民國八十七年八月十五日晚上七時五十九分許，在臺北市○○路○段劃設有紅色
    實線表示禁止臨時停車之路段停車，經臺北市政府警察局文山第一分局警員許佳
    源以當場拍照之方式採證，並以受處分人所有之汽車有違反道路交通管理處罰條
    例第五十六條第一項第一款規定之事實掣單舉發，並將舉發通知單送達於受處分
    人設於台北縣新店市○○路四八巷四號之地址，因按鈴無人反應且招領逾期而遭
    退回，乃改採以公示送達之方式完成送達舉發通知單之程序，而受處分人又未依
    限到案，原處分機關乃依前揭道路交通管理處罰條例第五十六條第一項第一款及
    基準表之規定於九十年四月二十五日從重裁處受處分人罰鍰一千二百元，惟漏未
    於裁決書上載明違規地點。
三、受處分人異議意旨略以：其並未收到舉發通知單，係於收到裁決書後前往監理所
    查詢始知此事，然該裁決書上未載明違規地點，且裁決日期與違規日期相隔達二
    年八個月之久，上開舉發單並未合法送達即逕採最高額罰款亦乏依據等語。經查
    ：本件受處分人於書狀中所載明之住所地為台北縣新店市○○路四八巷四號，通
    訊地址則為台北市○○○路○段一二六巷一號七樓，而前揭舉發通知單係向受處
    分人前開設於台北縣新店市之住所為送達，此有舉發通知單影本一紙附卷可稽，
    嗣送達結果係因招領逾期而遭退回，此有掛號信函之信封在卷可憑，惟如前所述
    ，違反道路交通管理處罰條例之行為人，未依規定自動繳納罰鍰或未依規定到案
    聽候裁決，處罰機關固得依上揭處理細則第四十四條第一項規定及基準表，對行
    為人逕行裁決，惟該條項規定乃必以行為人經合法收受舉發通知單後，無正當理
    由未依該舉發通知單上所載應到案日期為罰鍰之繳納或到案聽候裁決時，方有適
    用；易言之，如行為人未能合法收受舉發通知單之送達，即難認處罰機關可對行
    為人為逕行裁決。另依前開送達當時所應適用於八十七年三月十七日修正之違反
    道路交通管理事件統一裁罰標準及處理細則第五條規定，處理違反道路交通管理
    事件，有關文書之送達程序，準用刑事訴訟法之規定（嗣已於八十九年十二月五
    日修正為依行政程序法之規定），而刑事訴訟法第五十九條規定，需行為人有(一)
    住居、事務所或所在地不明、(二)掛號郵寄不能到達者或(三)因住居於法權所不及之
    地，不能以其他方法送達者等三種情形之一，方可對行為人為公示送達，本件舉
    發單位將舉發通知單以掛號郵寄至受處分人前開住所地址，惟因受處分人不在招
    領逾期退回，並非屬掛號郵寄不能到達或住居所不明之情形，則舉發單位自不能
    以受處分人之應送達處所不明，而將舉發通知單為公示送達，是其公示送達尚難
    認為合法，即不能認受處分人係已經合法收受舉發通知單且故意不依限到案，本
    件受處分人辯稱其未合法收受該舉發通知單應為有理由。另查上開裁決書就受處
    分人之違規地點為何並未記載，亦有瑕疵。
四、綜上所述，受處分人縱然確有前開於禁止臨時停車處所停車之違規行為，惟既未
    合法收受舉發通知單，自不能於期限內繳納罰鍰或到案聽候裁決，原處分機關以
    受處分人未依限到案，依前揭道路交通管理處罰條例第五十六條第一項第一款及
    基準表之規定從重裁處異議人罰鍰一千二百元，即有未洽，本件受處分人之異議
    為有理由，且原處分既有前述舉發通知單未合法送達之違誤及裁決書漏載違規地
    點之瑕疵，應由本院將原處分撤銷，發回原處分機關另行依法處理，俟舉發通知
    單合法送達後，另為適當之處分，以資適法。
據上論斷，應依道路交通案件處理辦法第二十條前段，裁定如主文。
中      華      民      國    九十二    年      一      月      三十    日
                                      臺灣臺北地方法院交通法庭
                                          法  官  邱光吾
右正本證明與原本無異。
如不服本裁定，應於裁定送達後五日內向本院提出抗告狀。
                                          書記官  劉英芬
中      華      民      國    九十二    年      二    月      六        日


司法院資訊處製作；財團法人民間司法改革基金會備份。
